臺灣高等法院刑事判決
109年度上訴字第1325號
上  訴  人  
即  被  告  郭啓傑


上列上訴人即被告因違反毒品危害防制條例案件，不服臺灣桃園
地方法院108年度審訴字第1660號，中華民國109年1月10日第一
審判決（起訴案號：臺灣桃園地方檢察署108年度毒偵字第827號
），提起上訴，本院判決如下：   
    主  文
上訴駁回。
    事實及理由
壹、證據能力方面
一、按被告以外之人於審判外之言詞或書面陳述，除法律有規定
    者外，不得作為證據，刑事訴訟法第159條第1項固定有明文
    ；惟被告以外之人於審判外之陳述，雖不符同法第159條之1
    至第159條之4之規定，而經當事人於審判程序同意作為證據
    ，法院審酌該言詞陳述或書面陳述作成時之情況，認為適當
    者，亦得為證據，同法第159條之5第1項亦定有明文。經查
    ，本判決所引用之被告以外之人於審判外之陳述，固均屬傳
    聞證據，惟上訴人即被告郭啓傑就前揭審判外陳述均表示同
    意具有證據能力（本院卷第101頁）；而公訴檢察官亦表示
    上開證據均有證據能力（同上開卷頁）。本院審酌上開證據
    資料製作時之情況，尚查無違法不當及證明力明顯過低之瑕
    疵，亦認為以之作為證據應屬適當，爰逕依刑事訴訟法第15
    9條之5第1項規定，認前揭證據資料均例外有證據能力。
二、本判決所引用之其餘文書證據及證物，並無證據證明係公務
    員違背法定程序所取得，亦無顯有不可信之情況，且經本院
    於審理期日合法調查，該等證據自得作為本案裁判之資料。
    至被告上訴時原雖爭執本案員警至其住處搜索之合法性，並
    聲請傳喚證人即員警李宜霖、劉俊農，欲以釐清上開搜索之
    過程云云。然證人李宜霖、劉俊農於原審業已到庭作證，依
    其等所為證述內容，尚查無違法搜索之情事，業據原判決論
    述甚詳（見原判決第2頁第20行至第3頁第4行），經核並無
    不合；嗣被告於本院準備程序時亦已當庭陳明不再爭執上開
    搜索之合法性，亦不再聲請傳喚上開員警為證（見本院卷第
    100頁），故本案搜索所扣得之毒品等證物，難認係違法取
    得，自可採為證據使用。況無論如何，縱除去上開扣案毒品
    等證物，因被告自承同意員警採尿，從未爭執本案採尿之合
    法性（原審卷第71頁），則即便僅依該採尿所得之驗尿報告
    為證，亦足以認定被告該當本件施用毒品犯行，自不影響本
    案犯罪事實之認定，併此敘明。　　　　
貳、實體方面
一、本案經本院審理結果，認第一審以被告係犯毒品危害防制條
    例第10條第1項之施用第一級毒品罪、同條第2項之施用第二
    級毒品罪，分別判處有期徒刑7月及3月，並就有期徒刑3月
    部分，諭知易科罰金之折算標準為以新臺幣1千元折算1日，
    且為原判決主文欄所示沒收之諭知。經核認事用法、量刑及
    沒收均無不當，應予維持，並引用第一審判決書記載之事實
    、證據及理由（如附件）。另補充：本案證據尚有被告於本
    院審理時之認罪陳述（本院卷第100、118頁）。
二、被告上訴意旨略以：其業已坦承犯行，而其另案罪刑已經執
    行完畢出監，故不想再入監執行，希望能給其機會，判處得
    易科罰金之刑云云。
三、然依下列說明，被告上訴理由並不足採：
　  按量刑係法院就繫屬個案犯罪之整體評價，為事實審法院得
    依職權自由裁量之事項，故量刑判斷當否之準據，應就判決
    之整體觀察為綜合考量，不可摭拾其中片段，遽予評斷，苟
    已以行為人之責任為基礎，並斟酌刑法第57條各款所列情狀
    ，在法定刑度內，酌量科刑，無偏執一端，致明顯失出失入
    情形，即不得任意指摘為違法（最高法院108年度台上字第2
    294號判決意旨參照）。本院審酌原審就被告之犯罪情節及
    科刑部分之量刑基礎，已於原判決理由欄內具體說明：審酌
    被告前已因施用毒品案件經法院判處罪刑確定，本應戒絕毒
    癮，詎其竟未能自新，仍再施用足以導致人體機能發生依賴
    性、成癮性及抗藥性等障礙之第一、二級毒品，戕害自身健
    康，漠視法令禁制，所為誠屬不當，再衡以被告犯罪後坦承
    罪行，並斟酌被告之犯罪動機、情節及所生危害暨其生活及
    經濟狀況、素行、年紀及智識程度等一切情狀，酌情分別量
    處前開罪刑等旨，顯已斟酌刑法第57條各款事由而為刑之量
    定，係以行為人責任為基礎，兼顧對被告有利與不利之科刑
    資料，既未逾越法定範圍，亦無違背公平正義之精神，客觀
    上不生量刑畸重或有所失入之裁量權濫用，核與罪刑相當原
    則無悖，自不得再任意指摘或摭拾其中之片段而指稱原判決
    量刑有所不當或違法。縱與被告主觀上之期待仍有所落差，
    亦難指原審量刑有何不當或違法。是以，被告徒以前揭情詞
    ，上訴請求改處得易科罰金之刑（即宣告有期徒刑6月以下
    之刑），要難足取。
四、綜上所述，被告徒執前詞上訴，並非可採，其上訴為無理由
    ，應予駁回。
據上論斷，應依刑事訴訟法第373條、第368條，判決如主文。
本案經檢察官許炳文提起公訴，被告提起上訴後，由檢察官李豫
雙到庭執行職務。
中　　華　　民　　國　　109 　年　　7 　　月　　14　　日
　　　　　　　　　刑事第十五庭  審判長法　官  劉興浪
　　　　　　　　　　　　　　　　　    法　官  古瑞君
　　　　　　　　　　　　　　　　　    法　官  陳信旗
以上正本證明與原本無異。
施用第一級毒品罪部分如不服本判決，應於收受送達後20日內向
本院提出上訴書狀，其未敘述上訴之理由者並得於提起上訴後20
日內向本院補提理由書（均須按他造當事人之人數附繕本）「切
勿逕送上級法院」。
其餘部分不得上訴。
                                      書記官  董佳貞
中　　華　　民　　國　　109 　年　　7 　　月　　14　　日
附錄本案論罪科刑法條全文：
毒品危害防制條例第10條
    施用第一級毒品者，處六月以上五年以下有期徒刑。
    施用第二級毒品者，處三年以下有期徒刑。
.......................................................
（附件）
臺灣桃園地方法院刑事判決　　　　　 108年度審訴字第1660號
公　訴　人　臺灣桃園地方檢察署檢察官
被　　　告　郭啓傑   
                   
                   
                   
                 
上列被告因違反毒品危害防制條例案件，經檢察官提起公訴（10
8 年度毒偵字第827 號），被告於本院準備程序中，就被訴事實
為有罪之陳述，經本院告知簡式審判程序意旨，並聽取當事人之
意見後，本院合議庭裁定改由受命法官獨任依簡式審判程序審理
，判決如下：
    主  文
郭啓傑施用第一級毒品，處有期徒刑柒月；又施用第二級毒品，
處有期徒刑參月，如易科罰金，以新臺幣壹仟元折算壹日。
扣案如附表所示之第一級毒品海洛因貳包均沒收銷燬。
扣案之注射針筒參支均沒收。
    事實及理由
一、犯罪事實：郭啓傑基於施用第一級、第二級毒品之犯意，於
    民國108 年1 月23日上午10時許，在桃園市○○區○○路00號居
    所，以針筒注射之方式，施用第一級毒品海洛因1 次；另以
    燒烤玻璃球之方式，施用第二級毒品甲基安非他命1 次。嗣
    於108 年1 月23日下午3 時40分許，在上址居所，因另案通
    緝為警查獲，並扣得第一級毒品海洛因2 包及注射針筒3支
    。
二、證據名稱：
  ㈠被告郭啓傑分別於警詢、檢察官訊問、本院準備程序及審理
    中之自白。
　㈡證人即警員李宜霖、劉俊農分別於本院準備程序中之證述。
　㈢桃園市政府警察局大園分局搜索、扣押筆錄暨扣押物品目錄
    表、自願受搜索同意書、桃園市政府警察局大園分局被採尿
    人尿液暨毒品真實姓名與編號對照表（尿液編號：G108-041
    ）、桃園市政府警察局大園分局檢體監管紀錄表、查獲現場
    及扣案物照片、台灣檢驗科技股份有限公司濫用藥物實驗室
    - 台北108 年2 月14日UL/2019/00000000濫用藥物檢驗報告
    及如附表「鑑驗報告」欄所示鑑定書。
　㈣扣案之第一級毒品海洛因2包、注射針筒3支。
三、論罪科刑：
  ㈠核被告所為，分別係犯毒品危害防制條例第10條第1 項之施
    用第一級毒品罪、同條第2 項之施用第二級毒品罪。其施用
    前、後持有毒品之低度行為，應均為施用毒品之高度行為所
    吸收，均不另論罪。
　㈡被告所犯2 罪間，犯意各別，行為互殊，應予分論併罰。
　㈢被告雖於本院準備程序中辯稱伊遭查獲時係主動將扣案毒品
    交給警員，應符合自首云云。惟按對於未發覺之罪自首而受
    裁判者，得減輕其刑，刑法第62條前段定有明文。次按刑法
    第62條所謂發覺，固非以有偵查犯罪權之機關或人員確知其
    人犯罪無誤為必要，而於對其發生嫌疑時，即得謂為已發覺
    ；但此項對犯人之嫌疑，仍須有確切之根據得為合理之可疑
    者，始足當之，若單純主觀上之懷疑，要不得謂已發生嫌疑
    （最高法院72年度臺上字第641 號判決意旨參照）。查就本
    案查獲經過，桃園市政府警察局大園分局函覆大園派出所警
    員劉俊農出具之職務報告表示：「職等於108 年01月23日15
    時35分許，在桃園市○○區○○路00號外，見嫌疑人郭啓傑從屋
    內走出後上前表明警察身分，待查證郭嫌身分確認為桃園地
    檢署所發布之毒品案通緝犯後據以逮捕，另經郭嫌同意後帶
    同進入郭嫌住處桃園市○○區○○路00號內搜索……職等於客廳桌
    上之夾鏈袋內查獲海洛因毒品1 包（毛重0.66公克），於客
    廳衣櫥內查獲注射針筒3 支，郭嫌當場坦承均為其所有……並
    同意配合到場採集尿液檢驗以釐清案情。經帶返偵辦後向郭
    嫌執行附帶搜索時，在其褲子暗袋內另外發現海洛因毒品1 
    包（毛重0.97公克）。」等情（見本院卷第63頁），核與證
    人即員警李宜霖、劉俊農分別於本院準備程序中所述查獲經
    過情形相符，足認本案係員警緝獲被告後，經其同意進入住
    處搜索，當場扣得第一級毒品海洛因及注射針筒，並非被告
    主動交付毒品，因員警發現扣案毒品及注射針筒之確切根據
    ，而對被告施用毒品犯行有合理懷疑，揆諸前開說明，被告
    尚不符合自首要件，附此敘明。
　㈣爰審酌被告前已因施用毒品案件經法院判處罪刑確定，本應
    戒絕毒癮，詎其竟未能自新，仍再施用足以導致人體機能發
    生依賴性、成癮性及抗藥性等障礙之第一、二級毒品，戕害
    自身健康，漠視法令禁制，所為誠屬不當，再衡以被告犯罪
    後坦承罪行，並斟酌被告之犯罪動機、情節及所生危害暨其
    生活及經濟狀況、素行、年紀及智識程度等一切情狀，分別
    量處如主文所示之刑，並就施用第二級毒品罪諭知易科罰金
    之折算標準。
四、沒收：
  ㈠扣案如附表所示之米白色粉末1 包、白色粉末1 包經送驗結
    果，確均檢出第一級毒品海洛因成分，有附表「鑑驗報告」
    欄所示鑑定書可考，自均屬毒品危害防制條例第2 條第2 項
    第1 款管制之第一級毒品。又該海洛因2 包係被告本案施用
    毒品所剩餘，業經被告於本院準備程序中供陳明確（見本院
    卷第70頁），不問屬於被告與否，均應依毒品危害防制條例
    第18條第1 項前段規定宣告沒收銷燬之，又因以現今所採行
    之鑑驗方式，包裝袋仍會殘留微量毒品而無法將之完全析離
    ，應概認屬毒品之部分，一併予以沒收銷燬。至採樣化驗部
    分，既已驗畢用罄而滅失，自無庸再予宣告沒收銷燬。
　㈡扣案之注射針筒3 支均為被告所有，且為供其本案施用第一
    級毒品海洛因犯行所用之物，亦經被告於本院準備程序中供
    明在卷，爰均依刑法第38條第2 項前段規定宣告沒收。
五、應依刑事訴訟法第273 條之1 第1 項、第299 條第1 項前段
    、第310 條之2 、第454 條第1 項，毒品危害防制條例第10
    條第1 項、第2 項、第18條第1 項前段，刑法第11條、第41
    條第1 項前段、第38條第2 項前段，判決如主文。
六、如不服本判決應於收受判決後10日內向本院提出上訴書狀，
    並應敘述具體理由。其未敘述上訴理由者，應於上訴期間屆
    滿後20日內向本院補提理由書（均須按他造當事人之人數附
    繕本）「切勿逕送上級法院」。
本案經檢察官陳建勳到庭執行職務。
中　　華　　民　　國　 109　　年　　1 　　月　　10　　日
                  刑事審查庭  法　官　馮浩庭
　　　　　　　　　
附表：
物品名稱 數   量 檢出成分 用   途 鑑   驗   報   告 米白色粉末 壹包（驗餘淨重零點肆參公克） 檢出第一級毒品海洛因成分 供被告本次施用剩餘所持有之第一級毒品海洛因 法務部調查局濫用藥物實驗室108 年2 月20日調科壹字第10823003040 號鑑定書 白色粉末 壹包（驗餘淨重零點貳玖公克）